---
title: UNIT09D 案例：航空公司的市場區隔
author: 第一組  
date: "`r Sys.time()`"
output: 
  html_document:
    highlight: pygments
    theme: flatly
    css: style.css
---

```{r results='hide', message=FALSE, warning=FALSE, echo=F}
# 這些程式碼設定網頁的格式，並安裝、載入一些基本的套件，請大家不要去改動<br>
rm(list=ls(all=T))
knitr::opts_chunk$set(comment = NA)
knitr::opts_knit$set(global.par = TRUE)
par(cex=0.8)
options(scipen=20, digits=5, width=80)
if(!require(pacman)) install.packages("pacman")
```
<br>

<p class="wwl">
<span style="font-size:24px">`r "\U1F4A1"` 學習重點：</span><br>
&emsp; ■ 集群分析的基本觀念<br>
&emsp; ■ 距離矩陣：Distance Matrix<br>
&emsp; ■ 層級式集群分析：Hierarchical Cluster Analysis<br>
&emsp; ■ 樹狀圖(Dendrogram)的判讀<br>
&emsp; ■ 依據樹狀圖決定要分多少群<br>
&emsp; ■ 以群組平均值檢視各族群的屬性<br>
</p class="wwl">

<hr>

```{r results='hide', message=FALSE, warning=FALSE}
pacman::p_load(dplyr, ggplot2)
```
<br>

### 【A】航空公司顧客資料集

```{r}
A = read.csv('data/AirlinesCluster.csv')
summary(A)
```

+ Balance: 可用里程數
+ QualMiles: 可用高等里程數
+ BonusMiles: 過去12個月非飛行里程數
+ BonusTrans: 過去12個月非飛行交易次數
+ FlightMiles: 過去12個月飛行里程數
+ FlightTrans: 過去12個月飛行交易次數
+ DaysSinceEnroll: 會員年資 (天)


<br><br>

### 【B】資料常態化

<span style="font-size:24px">`r "\U1F5FF"`</span>
為甚麼要做資料常態化？<br>
#不同變數的大小差異可能很大，為了將變數放在同樣的量尺上觀察。

```{r}
colMeans(A) %>% sort
```

```{r}
AN = scale(A) %>% data.frame
```

```{r}
sapply(AN, mean)
```

```{r}
sapply(AN, sd)
```

<br><br>

### 【C】層級式集群分析 Hirarchical Clustering  

1.距離矩陣
```{r}
d = dist(AN, method="euclidean")  #預設就是歐基理德距離
```

2.層級式集群分析
```{r}
hc = hclust(d, method='ward.D')  #都是預設的
```

3.畫出樹狀圖
```{r}
plot(hc)
```
<br>
<span style="font-size:24px">`r "\U1F5FF"`</span>
如何從樹狀圖決定群數？<br>
找出離族群中心距離最遠的切分點，剛好不會跟橫線重疊的地方，就可以知道切分成幾群。


4.分割群組 
```{r}
kg = cutree(hc, k=5)
table(kg)
```

<br><br>

### 【D】觀察群組特性

```{r}
sapply(split(A,kg), colMeans) %>% round(2) 
```

```{r}
par(cex=0.8)
split(AN,kg) %>% sapply(colMeans) %>% barplot(beside=T,col=rainbow(7))
legend('topright',legend=colnames(A),fill=rainbow(7))
```

<br><br>

<p class="qiz">
<span style="font-size:24px">`r "\U1F5FF"` 討論問題：</span><br>
&emsp; ■ 請你們為這五個族群各起一個名稱<br>
第一群：短期較無飛行相關需求的老客戶<br>
第二群：近期活躍之高階客戶<br>
第三群：價格敏感型客戶<br>
第四群：短線航班中的活躍非高階新客戶<br>
第五群：目前無飛行相關需求的非高階新客戶<br>


&emsp; ■ 請你們為這五個族群各設計一個行銷策略<br>
第一群：給予老客戶專屬優惠或服務喚醒消費行為(例如：老客戶回饋方案)<br>
第二群：提供VIP服務以及專屬增加旅遊體驗的空間<br>
第三群：提供CP值高的組合消費選擇<br>
第四群：與消費者相關交易對象進行策略聯盟，推出交易次數或金額對飛行服務、商品或機票的轉換優惠等。<br>
第五群：主打形象廣告，加深客戶印象(旅遊帶給消費者心理層面的價值，ex跟朋友或家人的快樂回憶等)<br>

&emsp; ■ 統計上最好的分群也是實務上最好的分群嗎<br>
依照商業情境而定，實際分群可能與當時的市場需求有關，因此統計分群的最佳解不一定是實際分群的最佳解，統計分群只是給予我們一個方向去觀察，然後比較好有切入點去實施商業策略行銷。


&emsp; ■ 除了考慮群間和群間距離之外，實務上的分群通常還需要考慮那些因數？ 看目的為何?  再考慮因數<br>
群體大小及群內密集度，群體大小與市場選擇有關，群體愈大，就容易創造更高的營收，需要重視的程度愈高，必須特別關注該群體才是。<br>
此外群內密集度與目標客群行銷精準度有關，代表實施市場策略可更加精準，使行銷效果更為顯著。


</p class="qiz">

<br><br><br><hr>
