---
title: "第一組期中報告"
output:
  html_document:
    df_print: paged
---
# 一、Olist平台獲取潛在賣家管道及轉換率分析

### 導入資料並建立顧客下單到交貨之間各階段的時間間隔變數
```{r}
load("./data/olist_1.RData")
```

### 將併完的資料框新增變數
```{r}
order$year = format(order$order_purchase_timestamp, "%Y") # 顧客下單年份
order$month = format(order$order_purchase_timestamp, "%m") # 顧客下單月份
order$week = format(order$order_purchase_timestamp, "%w") # 看顧客下單星期幾
order = order[, c(2,3,4,21,25,5,11:20,22:24,26:39)]
```

### 潛在賣家獲取途徑排名以及各途徑潛在賣家轉換為正式賣家轉換率排名
```{r}
library("dplyr")
olist_marketing_qualified_leads_dataset$on = ifelse(olist_marketing_qualified_leads_dataset$mql_id %in% olist_closed_deals_dataset$mql_id,1,0)

olist_marketing_qualified_leads_dataset = subset(olist_marketing_qualified_leads_dataset, origin!= "unknown")

table(olist_marketing_qualified_leads_dataset$origin)%>% sort(decreasing = T) %>% head(5) %>%  barplot(main = "潛在賣家獲取途徑", col = "blue")

tapply(olist_marketing_qualified_leads_dataset$on,olist_marketing_qualified_leads_dataset$origin, mean) %>% sort(decreasing = T)%>% head(5) %>%  barplot(main = "潛在賣家獲取管道轉換率排名", col = "orange")

```
# 二、影響賣家原因及如何改善

### 以熱圖觀察評分與月份的關係
```{r}
library("d3heatmap")
order = na.omit(order)
table(order$month, order$review_score) %>%
  prop.table(2) %>%
  as.data.frame.matrix %>%
  d3heatmap(F,F,col=colorRamp(c('seagreen','lightyellow','red')))
```
### 依照運送時間長度排序月份
```{r}
x = subset(order, ctcust>11)
# table(x$customer_city) %>% sort(decreasing = T)
# table(x$customer_state) %>% sort(decreasing = T)
table(x$month) %>% sort(decreasing = T)  %>%barplot(main = "運送時長前25%月份",col = "red")

#繪製運送時長前五名的城市
table(x$customer_city) %>% sort(decreasing = T) %>% head(5) %>%barplot(main = "運送時長前5名城市",col = "green")

#table(order$customer_state) %>% sort(decreasing = T)
#table(x$customer_state) %>% sort(decreasing = T)
```

# 三、將賣家分群
### 整理訂單中與賣家相關資訊
```{r}
library(readr)
#將order_item以賣家做整理
items <- read_csv("data/olist_order_items_dataset.csv")
seller_information <- items %>% 
  group_by(seller_id) %>% 
  summarise(
    items = n(),
    amount = sum(price),
    products = n_distinct(product_id),
    avg_price = mean(price),
    max_price = max(price),
    min_price = min(price),
    avg_freight = mean(freight_value),
    avg_amount_by_product = amount/products,
    avg_item_by_product = products/items
  ) %>% 
  arrange(desc(amount))
```
### 整理評論資訊
```{r}
reviews <- read_csv("./data/olist_order_reviews_dataset.csv")

review_information <- unique(items[, c("order_id", "seller_id")]) %>% 
  left_join(reviews, by = c("order_id")) %>% 
  group_by(seller_id) %>% 
  summarise(
    count_reviews = n(),
    avg_score = mean(review_score),
    min_score = min(review_score),
    max_score = max(review_score)
  ) 
summary(review_information)
```

### 將兩表合併，合併後無NA，每個賣家都有評論資料
```{r}
sellers <- read_csv("./data/olist_sellers_dataset.csv")

seller_summary <- seller_information %>% 
  left_join(review_information, by = "seller_id") %>% 
  left_join(sellers, by = "seller_id")
sapply(seller_summary, function(x) sum(is.na(x)))
head(seller_summary)
```

### 計算個賣家延遲交貨次數
```{r}
orders <- read_csv("data/olist_orders_dataset.csv")
orders_delay <- orders %>% 
  mutate(delay = order_delivered_customer_date > order_estimated_delivery_date) %>% 
  select(order_id, delay) %>%
  filter(!is.na(delay)) %>% 
  left_join(items, by = "order_id") %>% 
  select(seller_id, order_id, delay) %>% 
  group_by(seller_id) %>% 
  summarise(total_delay = sum(delay))

```

### 彙整賣家資訊：可以看出各賣家 產品、評分、遲交、產業
```{r}
seller_summary <- seller_summary %>% 
  inner_join(orders_delay, by = "seller_id")
```

### 整理由潛在賣家成功轉變成真實賣家的資料，並挑選出產業類別
```{r}
closed_deals <- read.csv("data/olist_closed_deals_dataset.csv")
seller_segment <- closed_deals %>% 
  select(seller_id, business_segment)
seller_summary <- seller_summary %>% 
  inner_join(seller_segment, by = "seller_id")
seller_summary
```

### 將統整過後的賣家資訊分群，畫成樹狀圖
```{r}
library(ggplot2)
A <- seller_summary %>% 
  select(items, amount, avg_price, avg_freight, avg_score, count_reviews, total_delay)

seller_clus <- seller_summary %>% 
  select(items, amount, avg_price, avg_freight, avg_score, count_reviews, total_delay) %>% 
  scale() %>% 
  data.frame()

hc = hclust(dist(seller_clus, method="euclidean"), method='ward.D')
plot(hc)
rect.hclust(hc, k = 3, border = "red")
```
### 將分成三群的賣家，繪製成長條圖，並觀察三群的表現
```{r}
kg = cutree(hc, k = 3)
table(kg)

sapply(split(A, kg), colMeans) %>% round(2) 

par(cex=0.8)
split(seller_clus, kg) %>% 
  sapply(colMeans) %>% 
  barplot(beside = T, col = rainbow(7))
legend('topright',legend=colnames(A),fill=rainbow(7))
```
### 將分群資訊加回原賣家資料中，可知道各個賣家屬於哪一群
```{r}
seller_summary$cluster <- factor(kg)

seller_summary %>%
  group_by(cluster) %>%
  summarise(
    count = n(),
    revenue = sum(amount),
    avg_item_sold = mean(items),
    avg_price = revenue/avg_item_sold,
    avg_amount = mean(amount),
    avg_review = mean(count_reviews),
    avg_score = mean(avg_score),
    avg_delay = mean(total_delay)
  )
```

### 將三群的賣家繪製成點圖，觀察販賣品項及營收表現
```{r}
B <- table(seller_summary$cluster, seller_summary$business_segment) %>% data.frame

ggplot(seller_summary, aes(items, amount, color = avg_score)) + 
  geom_point(alpha = 0.8) +
  scale_x_log10() +
  scale_y_log10() +
  facet_wrap(~cluster)

```

# 將分群結果繪製在地圖上
## 繪製google地圖
```{r}
library(ggmap)
#google地圖平台API
register_google(key = "AIzaSyCcWGW1EnWZwLzGqP74f28LySULFDWbiHQ")
#畫出地圖
map <- get_map(location = c('Brasil'), zoom = 5,language = "zh-TW",maptype = "roadmap")
```
## 處理地理資訊
```{r}
#讀入地理資訊
geo = read.csv("./data/olist_geolocation_dataset.csv")
names(geo)[names(geo)=="geolocation_zip_code_prefix"]="zip_code_prefix"
names(geo)[names(geo)=="geolocation_city"]="city"
names(geo)[names(geo)=="geolocation_state"]="state"

#由於同一個zip_code有許多不同經緯度
#為方便處理及繪圖，一個zip_code只取中位數經緯度
newgeo=group_by(geo,zip_code_prefix)
da = summarise(newgeo,lat=median(geolocation_lat),lng=median(geolocation_lng))
```
## 取出賣家分群資訊與地理資訊合併後繪圖
```{r}
#將賣家資訊和地理資訊資料合併
group3_geo = seller_summary[,c("seller_id","seller_zip_code_prefix","cluster")]
group3 = merge(group3_geo,da,by.x="seller_zip_code_prefix",by.y="zip_code_prefix",all.x = TRUE)
#將賣家依照分群繪製成點圖在地圖上
ggmap(map)+
  geom_point(aes(x = lng, y = lat, col = factor(cluster)),size=1,data = group3, alpha = 0.6)
```
## 繪製遲交次數高之賣家
```{r}
#late為已整理過之遲交次數資料
late = read.csv("./data/latefreq.csv")
late = merge(late,sellers,by="seller_id",all.x = TRUE)
late = merge(late,da,by.x="seller_zip_code_prefix",by.y="zip_code_prefix",all.x = TRUE)

late$freq_fac=NA
late[late$late_frq<30,]$freq_fac="0~30"
late[late$late_frq>30&late$late_frq<=50,]$freq_fac="31~50"
late[late$late_frq>50&late$late_frq<=100,]$freq_fac="51~100"
late[late$late_frq>100,]$freq_fac=">100"
late = filter(late,late_frq>50)
late = na.omit(late)
ggmap(map)+
  geom_point(aes(x = lng, y = lat, col = freq_fac),size=2,data = late, alpha = 0.6)
```

